臺灣新北地方法院三重簡易庭民事判決
111年度重簡字第438號
原      告  林濬維  
            陳氏勝  
前2 人共同
訴訟代理人  林財生律師
被      告  周家立  
訴訟代理人  莊傑仁  
被      告  詮虹企業有限公司

法定代理人  蘇治紳  

上列當事人間請求侵權行為損害賠償事件，原告提起刑事附帶民
事訴訟（110年度審交附民字第316號），經刑事庭裁定移送審理
，於民國111年7月28日言詞辯論終結，本院判決如下：
　　主　    文
一、被告應連帶給付原告乙○○新臺幣（下同）354,063元，及被
    告甲○○自民國110年4月21日起、被告詮虹企業有限公司自11
    0年4月29日起至清償日止，按年息5％計算之利息。
二、被告應連帶給付原告丙○○355,997元，及被告甲○○自110年4
    月21日起、被告詮虹企業有限公司自110年4月29日起至清償
    日止，按年息5％計算之利息。
三、原告其餘之訴駁回。
四、訴訟費用1,000元由被告連帶負擔。
五、本判決第一項、第二項，得假執行。但第一項被告如以354,
    063元為原告乙○○預供擔保、第二項被告如以355,997元為原
    告丙○○預供擔保，得免為假執行。
    事實及理由
壹、程序方面
　　按訴狀送達後，原告不得將原訴變更或追加他訴，但請求之
    基礎事實同一者擴張或減縮應受判決事項之聲明者，不在此
    限，民事訴訟法第255條第1項但書第2、3款定有明文。原告
    乙○○起訴時原請求殯葬費用124,200元、精神慰撫金350萬元
    ；嗣於民國111年7月1日以民事準備一狀，變更請求殯葬費
    用231,290元、精神慰撫金3,268,710元，核其所為與上開規
    定相符，應予准許。
貳、實體方面
一、原告主張：
　㈠被告緣被告甲○○受僱於詮虹企業有限公司擔任司機，於民國1
    09年9月8日凌晨0時19分許，駕駛車號0000-00號自用小貨車
    ，沿新北市五股區凌雲路1段往成泰路方向行駛，行經凌雲
    路1段與凌雲路1段134巷口時，未注意路口應減速慢行，撞
    擊原告等之子林谷炫（93年8月生），致林谷炫受有創傷性
    腦出血併肝臟撕裂傷等傷害，致中樞神經衰竭死亡。原告乙○○、丙○○分別為被害人林谷炫之父母，而被告詮虹企業有限
    公司（下稱詮虹公司）為被告甲○○之僱用人，系爭事故當時
    ，被告甲○○係工作中，被告等應就上開侵權行為連帶負賠償
    責任。爰依民法第184條第1項前段、第2項、第188條、第19
    1條之2、第192條第1、2項、第194條規定，請求被告等負損
    害賠償責任。
　㈡請求範圍及金額如下：
　  1.原告乙○○部分
　　⑴醫療費用：31,384元
　　⑵殯葬費用：231,290元
　　⑶扶養費用：1,096,934元
　　⑷精神慰撫金：3,268,710元
　  2.原告丙○○部分
　　⑴機車毀損：5萬元
　　⑵扶養費用：1,403,953元
    ⑶精神慰撫金：350萬元
　㈢經與原告已收受之強制險理賠金各100萬元相互扣抵後，並聲
    明：
　  1.被告應連帶給付原告乙○○3,752,518元，並自起訴狀繕本
      送達之翌日起至清償日止，按年息5％計算之利息。
　  2.被告應連帶給付原告丙○○3,953,953元，並自起訴狀繕本
      送達之翌日起至清償日止，按年息5％計算之利息。
　  3.願供擔保，請准宣告假執行。
二、被告之答辯：
　　機車受損零件應予折舊；精神慰撫金請求過高，請法院酌減
    ；對醫療費用31,384元、殯葬費用124,200元不爭執；扶養
    費部分，原告有謀生能力，無不能維持生活之情況；被害人
    與有過失；原告已受領之強制責任險理賠金2,002,541元應
    予扣除等語資為抗辯。並聲明：請求駁回原告之訴；如受不
    利判決，願供擔保，請准宣告免為假執行。
三、本院之判斷：
　㈠按因故意或過失，不法侵害他人之權利者，負損害賠償責任
    。汽車、機車或其他非依軌道行駛之動力車輛，在使用中加
    損害於他人者，駕駛人應賠償因此所生之損害。受僱人因執
    行職務，不法侵害他人之權利者，由僱用人與行為人連帶負
    損害賠償責任。但選任受僱人及監督其職務之執行，已盡相
    當之注意或縱加以相當之注意而仍不免發生損害者，僱用人
    不負賠償責任。不法侵害他人致死者，對於支出醫療及增加
    生活上需要之費用或殯葬費之人，亦應負損害賠償責任。被
    害人對於第三人負有法定扶養義務者，加害人對於該第三人
    亦應負損害賠償責任。不法侵害他人致死者，被害人之父、
    母、子、女及配偶，雖非財產上之損害，亦得請求賠償相當
    之金額；民法第184條第1項前段、第191條之2、第188條第1
    項、第192條第1、2項、第194條分別定有明文。另按行經無
    號誌之交岔路口應減速慢行，作隨時停車之準備。汽車行駛
    時，駕駛人應注意車前狀況及兩車並行之間隔，並隨時採取
    必要之安全措施，道路交通安全規則第93條第1項第2款、第
    94條第3項亦分別定有明文。
　㈡經查，原告主張前開被告甲○○涉犯過失致死行為，經本院110
    年度審交訴字第36號刑事判決，處有期徒刑4月，並得易科
    罰金等情，有前開決書附卷可參（本院卷第13至16頁），本
    件被告甲○○既因過失不法致林谷炫死亡，原告等為林谷炫之
    父母，則原告主張被告甲○○應負侵權行為損害賠償責任，洵
    屬有據。又系爭事故發生時，被告甲○○係受僱於詮虹公司，
    駕駛車輛運送貨物，此為被告所不爭執，足認被告甲○○係為
    被告詮虹公司執行職務。復被告詮虹公司未能提出證據證明
    對於被告甲○○之選任及監督職務已盡相當之注意，或縱加以
    相當之注意而仍不免發生損害之情事，是依民法第188條第1
    項本文規定，被告詮虹公司即應與被告甲○○負連帶賠償責任
    。
　㈢茲就原告主張其所受損害項目及金額是否可採，分述如下：
　   1.原告乙○○部分：
   　⑴醫療費用：
　　　原告乙○○主張支出被害人林谷炫醫療費用31,834元，業據
      其提出淡水馬偕紀念醫院醫療費用收據為憑（本院110年
      度審交附民字第316號卷【下稱附民卷】第9頁），堪認原
      告乙○○受有該部分損害。是原告乙○○請求被告連帶給付31
      ,834元，應准許之。
　  ⑵殯葬費用：
　　　原告乙○○主張支出被害人林谷炫喪葬費用231,290元，業
      據其提出殯葬費用相關收據、明細及匯款證明為證（本院
      卷第95至109頁），堪認原告乙○○受有該部分損害。是原
      告乙○○請求被告連帶給付231,290元，應准許之。
　  ⑶扶養費用：
　　①左列親屬，互負扶養之義務：一、直系血親相互間；夫妻
      互負扶養之義務，其負扶養義務之順序與直系血親卑親屬
      同，其受扶養權利之順序與直系血親尊親屬同；受扶養權
      利者，以不能維持生活而無謀生能力者為限；前項無謀生
      能力之限制，於直系血親尊親屬，不適用之，民法第1114
      條第1款、第1116條之1及第1117條定有明文。而所稱「不
      能維持生活」者，係指不能以自己之財產維持生活而言（
      最高法院72年度台上字第4792號、74年度台上字第1749號
      、77年度台上字第1705號判決意旨參照）。從而，子女因
      意外事故死亡時，父母親倘為「不能維持生活者」，自得
      依民法第192條第2項規定，向加害人請求扶養費損害賠償
      。又依民法第192條第2項，命加害人一次賠償扶養費用，
      須先認定被害人於可推知之生存期內，應向第三人支付扶
      養費用之年數及其歷年應付之數額，並就歷年將來應付之
      數額，各以法定利率為標準，依霍夫曼式計算法，扣除各
      該年以前之利息，俾成歷年現在應付之數額，再以歷年現
      在應付之總數為賠償額，方為合法。再民法第1115條第3
      項規定：「負扶養義務者有數人而其親等同一時，應各依
      其經濟能力，分擔義務。」，依上開規定，同一親等之數
      負扶養義務者之經濟能力，如無明顯之差異時，應解為平
      均負擔其義務，此乃法意當然之解釋（最高法院78年度台
      上字第1561號判決意旨參照）。
　　②經查，原告乙○○為林谷炫之父，為58年2月10日生，於林谷
      炫死亡時為51足歲，核屬仍有工作能力之人，且本院依職
      權調取原告乙○○之財產所得資料，原告乙○○於110年度薪
      資所得為418,107元，其名下另有房地等財產，總額為2,3
      26,100元，此有原告乙○○之稅務電子閘門財產所得調件明
      細表可稽。堪認原告乙○○目前並無不能維持生活之事實。
      惟審酌勞工強制退休年齡為年滿65歲，此觀勞動基準法第
      54條第1項第1款規定甚明，依原告乙○○上開財產狀況及我
      國目前國民經濟生活水平，應可推認原告乙○○尚難以其自
      己之財產維持其65歲後之生活所需，而原告乙○○自年滿65
      歲起，亦未能再藉由其本身之勞動能力謀取生活所需費用
      ，是原告乙○○自其年滿65歲起，應即有請求其法定扶養義
      務人扶養之權利，是其請求林谷炫扶養，即應扣除年滿65
      歲前之14年。又依內政部公告109年新北市簡易生命表所
      示，原告乙○○於林谷炫死亡時年滿51歲，其平均餘命為30
      .40年，此有109年新北市簡易生命表在卷可稽，是原告乙○○僅於平均餘命期間30.40年，再扣除14年，於65歲後受
      扶養期間為16.40年（計算式：30.40－(65－51)＝16.40），
      有請求林谷炫扶養之權利。又新北市平均每人月消費支出
      金額為23,061元。則每年所需費用即為276,732元（計算
      式：23,061元/月×12月＝276,732元）。
　　③又原告乙○○除林谷炫外，另有1名子女負扶養義務，則林谷
      炫如尚生存，於原告乙○○65歲時，2名子女與配偶丙○○對
      原告乙○○之扶養義務各為1/3，即原告乙○○本得請求林谷
      炫支付之扶養費為每年92,244元（計算式：276,732元÷3＝
      92,244元）；又依民法第192條第2項，命加害人一次賠償
      扶養費用，須先認定被害人於可推知之生存期內，應向第
      三人支付扶養費用之年數及其歷年應付之數額，並就歷年
      將來應付之數額，各以法定利率為標準，依霍夫曼式計算
      法，扣除各該年以前之利息，俾成歷年現在應付之數額，
      再以歷年現在應付之總數為賠償額，方為合法。是依霍夫
      曼計算法，以年息5％計算，扣除中間利息（第一年不扣除
      中間利息），原告乙○○得請求之扶養費即應為1,125,659
      元【計算方式為：92,244×11.00000000+(92,244×0.4)×(1
      2.00000000-00.00000000)=1,125,658.00000000。其中11
      .00000000為年別單利5%第16年霍夫曼累計係數，12.0000
      0000為年別單利5%第17年霍夫曼累計係數，0.4為未滿一
      年部分折算年數之比例(16.4[去整數得0.4])。採四捨五
      入，元以下進位】，超過部分則為無理由，應予駁回。
  　⑷精神慰撫金：
　　　不法侵害他人之人格權，被害人受有非財產上損害，請求
      加害人賠償相當金額之慰撫金時，法院對於慰撫金之量定
      ，應斟酌實際加害情形、所造成之影響、被害人痛苦之程
      度、兩造之身分地位經濟情形及其他各種狀況，以核定相
      當之數額。查原告為被害人林谷炫之父，被害人死亡時為
      年僅16歲之少年，因被告之上開侵權行為，致原告痛失愛
      子，遭逢白髮人送黑髮人之慟，原告精神上受有相當之痛
      苦，自屬必然，從而其請求精神慰撫金，自屬正當。本院
      兩造之身分、地位、經濟能力及原告所受痛苦之程度等一
      切情狀，認為原告請求之精神慰撫金，以200萬元為適當
      ；逾此範圍之請求，則屬無據。
　  2.原告丙○○部分：
　  ⑴機車毀損：
　　　原告主張機車毀損而無法修復，因而請求機車價額5萬元
      ，業據提出行車執照為憑（本院卷第111頁）。查系爭事
      故發生時，林谷炫係騎乘原告丙○○所有之車號000-0000號
      車輛（下稱系爭車輛），系爭車輛為109年4月出廠之宏佳
      騰Ai-1comfort型號車輛。系爭車輛於事故後，受有車頭
      毀損、前檔板、左側車身蓋、大燈、方向燈毀損，此有新
      北市政府警察局蘆洲分局現場勘查報告可參（見臺灣新北
      地方檢察署110年度調偵字第88號卷第10、16頁），足認
      系爭車輛因事故嚴重毀損而無法修復，被告就此部分賠償
      金額則稱請求依車輛二手金額判決（本院卷第118頁）。
      經查，系爭車輛相同型號新車價額約為84,980元，有宏佳
      騰公司官網資料可參，以全車均為零件費用、使用5個月
      計算折舊後，系爭事故發生時之現值為66,001元（詳如附
      表之計算式）；另本院衡諸系爭車輛廠牌為宏佳騰Ai-1co
      mfort型號(AE0332T)，109年4月出廠，並參考與系爭車輛
      同廠牌、型式、出廠年份之二手車價平均為55,400元，因
      認原告主張系爭車輛之殘餘價值以50,000元計算，尚屬適
      當。是原告請求系爭車輛價值損失50,000元，為有理由，
      應予准許。
　　⑵扶養費用：
　　①原告丙○○為林谷炫之母，係70年2月17日生，於林谷炫死亡
      時為39足歲，核屬有工作能力之人，且本院依職權調取原
      告丙○○之財產所得資料，原告丙○○於110年度所得總額為3
      87,262元，其名下另有房地等財產，總額為2,654,600元
      ，此有原告丙○○之稅務電子閘門財產所得調件明細表可稽
      。堪認原告丙○○目前並無不能維持生活之事實。惟審酌勞
      工強制退休年齡為年滿65歲，此觀勞動基準法第54條第1
      項第1款規定甚明，依原告丙○○上開財產狀況及我國目前
      國民經濟生活水平，應可推認原告丙○○尚難以其自己之財
      產維持其65歲後之生活所需，而原告丙○○自年滿65歲起，
      亦未能再藉由其本身之勞動能力謀取生活所需費用，是原
      告丙○○自其年滿65歲起，應即有請求其法定扶養義務人扶
      養之權利，是其請求林谷炫扶養，即應扣除年滿65歲前之
      26年。又依內政部公告109年新北市簡易生命表所示，原
      告丙○○於林谷炫死亡時年滿39歲，其平均餘命為46.89年
      ，此有109年新北市簡易生命表在卷可稽，是原告丙○○僅
      於平均餘命期間46.89年，再扣除26年，於65歲後受扶養
      期間為20.89年（計算式：46.89－(65－49)＝20.89），有請
      求林谷炫扶養之權利。
　　②又新北市平均每人月消費支出金額為23,061元，則每年所
      需費用即為276,732元（計算式：23,061元/月×12月＝276,
      732元）又原告丙○○65歲時，2名子女與配偶乙○○對原告丙○○之扶養義務各為1/3，即原告丙○○本得請求林谷炫支付
      之扶養費為每年92,244元（計算式：276,732元÷3＝92,244
      元）；原告丙○○得請求之扶養費即應為1,343,171元【計
      算方式為：92,244×14.00000000+(92,244×0.89)×(14.000
      00000-00.00000000)=1,343,171.0000000000。其中14.00
      000000為年別單利5%第20年霍夫曼累計係數，14.0000000
      0為年別單利5%第21年霍夫曼累計係數，0.89為未滿一年
      部分折算年數之比例(20.89[去整數得0.89])。採四捨五
      入，元以下進位】，超過部分則為無理由，應予駁回。
　  ⑶精神慰撫金：
　　　本院審酌原告為被害人林谷炫之母，被害人死亡時為年僅
      16歲之少年，因被告之上開侵權行為，致原告痛失愛子，
      遭逢白髮人送黑髮人之慟，原告精神上受有相當之痛苦，
      自屬必然，從而其請求精神慰撫金，自屬正當。本院兩造
      之身分、地位、經濟能力及原告所受痛苦之程度等一切情
      狀，認為原告請求之精神慰撫金，以200萬元為適當；逾
      此範圍之請求，則屬無據。
　㈣次按損害之發生或擴大，被害人與有過失者，法院得減輕賠
    償金額，或免除之，民法第217條第1項定有明文。經查本件
    車禍，被告固有至無號誌交岔路口未做隨時停車準備及未注
    意車前狀況之過失，惟查依新北市政府車輛行車事故鑑定會
    、新北市車輛行車事故鑑定覆議會之鑑定及覆議結果，均認
    被告甲○○駕駛自用小貨車，未注意車前狀況為肇事次因，被
    害人林谷炫無照駕駛普通重型機車，行經無號誌路口，支線
    道車未讓幹道車先行，為肇事主因，有新北市政府車輛行車
    事故鑑定會110 年6 月11日新北車鑑字第0000000 號鑑定意
    見書、新北市車輛行車事故鑑定覆議會110 年9 月29日新北
    覆議0000000 號鑑定覆議意見書在卷可參（見110年審交訴
    字第36號卷第105頁至第107頁、第179 頁至第180頁），故
    就系爭事故之發生林谷炫亦有疏失。本院審酌被告與林谷炫
    之過失情節與態樣及原因力大小，應負擔之過失責任分別為
    40％、60％。基此，經過失相抵後，原告乙○○得訴請被告賠償
    之金額為1,355,333元（計算式：[31,384元＋231,290元＋1,1
    25,659元＋200萬元]元×40％＝1,355,333元，元以下四捨五入
    ）；原告丙○○得訴請被告賠償之金額為1,357,268元（計算
    式：[5萬元＋1,343,171元＋200萬元]×40％＝1,357,268元，元
    以下四捨五入）。
　㈤至原告雖請求送交通大學運輸研究所鑑定被告事發當時行車
    速度，俾認定過失責任比例，惟查新北市政府車輛行車事故
    鑑定會、新北市車輛行車事故鑑定覆議會作成鑑定意見，除
    參酌警方提供之現場照片、現場圖外，亦有參酌監視錄影器
    畫面，應堪認就系爭事故原因之判斷，前揭鑑定會、鑑定覆
    議會已全面審酌相關事證；況林谷炫所違反之注意義務，係
    有關支線道車應讓幹道車先行之路權歸屬問題，縱被告甲○○
    確有超速之過失(此為被告甲○○所否認)，亦無改於林谷炫侵
    犯被告甲○○優先路權，應負主要肇事責任之認定；且就被害
    人與有過失之比例，揆諸前揭法條規定，為法院應依職權認
    定之事項，亦無從委由鑑定機關認定，是原告請求送交通大
    學運輸研究所鑑定，即無必要，併予說明。
　㈥再按保險人依本法規定所為之保險給付，視為被保險人損害
    賠償金額之一部分；被保險人受賠償請求時，得扣除之，強
    制汽車責任保險法第32條定有明文。經查，原告乙○○、丙○○
    因本件車禍，已分別受領泰安產物保險公司給付之強制汽車
    責任保險金各1,001,270元、1,001,271元，此有泰安產物保
    險公司函文在卷可稽（本院卷第123頁）。揆諸前揭規定，
    該金額自應於上開原告得請求之金額中予以扣除。從而，原
    告乙○○得向被告請求之損害賠償數額，應以354,063元之範
    圍內為有理由（計算式：1,355,333元－1,001,270元＝354,06
    3元）；原告丙○○向被告請求之損害賠償數額，應以355,997
    元之範圍內為有理由（計算式：1,357,268元－1,001,271元＝
    355,997元）；逾此金額之請求，則屬無據。
　㈦末按給付無確定期限者，債務人於債權人得請求給付時，經
    其催告而未為給付，自受催告時起，負遲延責任。其經債權
    人起訴而送達訴狀，或依督促程序送達支付命令，或為其他
    相類之行為者，與催告有同一之效力；遲延之債務，以支付
    金錢為標的者，債權人得請求依法定利率計算之遲延利息。
    但約定利率較高者，仍從其約定利率；應付利息之債務，其
    利率未經約定，亦無法律可據者，週年利率為百分之5，民
    法第229條第2項、第233條第1項、第203條分別定有明文。
    本件原告得請求被告給付之金額，給付並無確定期限，而原
    告為本件刑事附帶民事請求，起訴狀繕本業於110年4月20日
    、110年4月28日分別送達被告甲○○、詮虹公司（附民卷第5
    、13頁）。參諸前開規定，原告請求被告甲○○、詮虹公司連
    帶給付並分別自起訴狀繕本送達翌日即110年4月21日、110
    年4月29日起至清償日止，按年息5％計算之遲延利息，應屬
    有據。
四、綜上所述，原告依民法第184條、第185條、第191條之2、第
    192條、第195條等規定，請求被告連帶給付原告乙○○354,06
    3元、原告丙○○355,997元，及被告甲○○自110年4月21日起、
    被告詮虹公司自110年4月29日起至清償日止，按年息5％計算
    之利息，為有理由，應予准許；逾此部分之請求，為無理由
    ，應予駁回。
五、本件係就民事訴訟法第427條第1項訴訟適用簡易程序所為被
    告敗訴之判決，依同法第389條第1項第3款規定，應依職權
    宣告假執行。原告陳明願供擔保，請准宣告假執行，無非係
    促請本院依職權為假執行之發動，自無為准駁諭知之必要。
    又被告陳明願供擔保，聲請宣告免為假執行，爰依同法第39
    2條第2項酌定相當之擔保金額准予宣告免為假執行。
六、本件事證已臻明確，兩造其餘攻擊防禦方法及所提證據，經
    核與判決結果不生影響，爰不逐一論述。
七、又原告請求之給付，係刑事附帶民事訴訟經刑事庭裁定移送
    前來，依法免納裁判費，附此敘明。至原告請求財物損失部
    分，非屬附帶民事部分，依職權確定訴訟費用為1,000元（
    第一審裁判費）被告連帶負擔。
中　　華　　民　　國　　111 　年　　8 　　月　　25　　日
                  三重簡易庭  法  官  王凱俐
以上正本係照原本作成。
如不服本判決，應於送達後20日內，向本院提出上訴狀並表明上
訴理由，如於本判決宣示後送達前提起上訴者，應於判決送達後
20日內補提上訴理由書（須附繕本）。
如委任律師提起上訴者，應一併繳納上訴審裁判費。
中　　華　　民　　國　　111 　年　　8 　　月　　25　　日
                              書記官  李采錡

附表
-----
折舊時間           金額
第1年折舊值        84,980×0.536×(5/12)=18,979
第1年折舊後價值    84,980-18,979=66,001